【裁判字號】    97,審交易,190
【裁判日期】    971226
【裁判案由】    過失致死等
【裁判全文】
臺灣桃園地方法院刑事判決           97年度審交易字第190號
公  訴  人  臺灣桃園地方法院檢察署檢察官
被      告  戊  ○
上列被告因過失致死等案件，經檢察官提起公訴（97年度偵字第
1025、2284號），被告於審理中為有罪之陳述，經告知簡式審判
程序之旨，並聽取當事人之意見後，本院裁定改行簡式審判程序
，茲判決如下：
    主  文
戊○服用酒類，不能安全駕駛動力交通工具而駕駛，處有期徒刑
陸月；又過失致人於死，處有期徒刑壹年玖月；應執行有期徒刑
貳年。
    事  實
一、戊○前因酒後駕車遭吊銷普通小型車之駕駛執照（吊銷期間
    自民國96年3 月8 日起至99年3 月7 日止），明知無駕駛執
    照不應駕駛車輛，猶於96年8 月20日夜間1 時許，在位於桃
    園縣大溪鎮○○路之慶豐卡拉OK店與友人飲酒後，因不勝酒
    力而達不能安全駕駛動力交通工具之程度，而於同日夜間1
    時10分許，駕駛牌照號碼為4425-MZ 號之自小客車，搭載王
    碧龍、陳容、乙○○與甲○○沿桃園縣大溪鎮○○路往員林
    路方向行駛，於行經石園路294 號前時，本應注意該路段行
    車速限為時速50公里，且應注意車前狀況，並隨時採取必要
    之安全措施，而當時並無不能注意之情事，竟以時速90公里
    之速度超速行駛，且疏未注意車前狀況，復因不勝酒力無法
    安全操控該車，致該自小客車前車頭撞及石園路294 號建物
    之鐵門，而右後車門則撞及路旁電線桿。乘坐於該車中間位
    置、後座右側之王碧龍、陳容因而分別受有頭部外傷顱內出
    血併胸腹鈍挫傷、胸腹鈍挫傷併脾臟出血之傷害，2 人經送
    醫後，王碧龍於96年8 月20日上午8 時5 分許，因中樞神經
    性併外傷性休克而不治死亡，陳容則於96年8 月24日下午1
    時40分許，因創傷性併出血性休克而不治死亡；乙○○、甲
    ○○2 人則分別受有骨盆恥骨骨折、腦震盪與疑似頸椎第4
    至5 節滑落等傷害。戊○於肇事後經警對其施以酒精濃度測
    試，測得其吐氣所含酒精成分達每公升1.10毫克。又戊○於
    肇事致人死傷後，在有偵查犯罪權限之機關未發覺犯罪前，
    向據報到場處理之桃園縣政府警察局交通隊大溪小隊警員坦
    承肇事，並接受裁判而自首。
二、案經乙○○、甲○○告訴暨臺灣桃園地方法院檢察署檢察官
    相驗後偵查起訴。
    理  由
一、上揭犯罪事實，業據被告戊○迭於警詢、檢察官訊問及本院
    審理中坦承不諱，核與告訴人乙○○、甲○○於警詢、檢察
    官訊問及本院審理中之指述、被害人家屬丙○○、丁○○於
    警詢及本院審理中之陳述相符，復有道路交通事故現場圖、
    道路交通事故調查報告表(一)(二)、桃園縣政府警察局道路交通
    事故當事人酒精測定紀錄表、桃園縣政府警察局汽車駕駛人
    酒後生理協調平衡檢測紀錄卡、刑法第185 條之3 案件測試
    觀察紀錄表、自首情形紀錄表各1 份、現場及車損照片34張
    等資料附卷足稽，另被害人王碧龍、陳容確分別因本件車禍
    受傷，經送醫急救，仍因車禍導致如事實欄一所述之傷害而
    不治死亡，並經臺灣桃園地方法院檢察署檢察官督同法醫師
    相驗屬實，製有相驗筆錄、相驗屍體證明書、檢驗報告書及
    相驗照片等件在卷可憑，且告訴人乙○○與尤燕因本件車禍
    肇事致分別受有如事實欄一所述之傷害，有國軍桃園總醫院
    附設民眾診療服務處診斷證明書、龍合骨科診所醫院診斷證
    明書、財團法人天主教聖保祿修女會醫院診斷證明書等件存
    卷可參，足認被告前開自白與事實相符，堪以採信。（一）
    又依交通部運輸研究所90年9 月24日運安字第900005854 號
    函所載呼氣中酒精濃度每公升含量為0.25毫克，即相當於血
    液中酒精濃度（ＢＡＣ）百分之0.05，且依該函所附該所79
    年「駕駛人行為反應之研究－酒醉駕車對駕駛行為之分析研
    究」指出：ＢＡＣ超過百分之0.15而未達0.5 時，對駕駛能
    力之影響為：視線搖晃，駕駛已進入恍惚狀態，判斷及理解
    遭到扭曲，駕駛不穩定。對心理行為之影響為：意識不明，
    嘔吐，站、走及講話困難，責任感喪失，精神處於麻痺狀態
    。查本件被告肇事後，經警測得之吐氣所含酒精成分為每公
    升1.10毫克，相當於血液中酒精濃度（ＢＡＣ）百分之0.22
    ，依上開說明，其判斷力、體能、精神協調、反應、理解能
    力等均受到相當程度之影響而減退，且觀諸刑法第185 條之
    3 案件觀紀錄表，被告於肇事後，經警測試或訊問過程中有
    語無倫次、含糊不清、呆滯木僵等情形，益徵被告駕車當時
    確已達於不能安全駕駛動力交通工具之程度。是被告酒後駕
    車之犯行，事證明確，可堪認定，自應依法論科。（二）按
    汽車駕駛人駕駛執照業經吊銷者，不得駕駛小型車，道路交
    通管理處罰條例第21條第1 項第4 款定有明文；再按汽車駕
    駛人飲用酒類或其他類似物後其血液中酒精濃度超過百分之
    0.05以上者不得駕車，且汽車行駛時，駕駛人應注意行車速
    度，依標誌之規定，無標誌者，在市區道路，時速不得超過
    50公里，復應注意車前狀況，並隨時採取必要之安全措施，
    道路交通安全規則第114 條第2 款、第93條第1 項第1 款、
    第94條第3 項分別定有明文。而依附卷之道路交通事故調查
    報告表(一)所載，本案肇事當時天候陰、夜間有照明，柏油路
    面、無缺陷，道路無障礙物，視距良好，並無不能注意之情
    事，惟被告仍於駕駛執照遭吊銷、飲用酒類致操控能力下降
    之情形下，超速駕車且未注意車前狀況，致生上開事故，被
    告有前述違反相關規定之過失甚明。又被害人等死亡、受傷
    均係因本件車故所致，被害人等死亡、受傷之結果與被告過
    失行為二者間具相當因果關係。是被告過失致人於死、過失
    傷害之犯行，事證明確，均堪認定，自應依法論科。綜上，
    本件事證均告明確，被告犯行均足認定，自均應依法論科。
二、按本件被告行為後，刑法第185 條之3 服用毒品、麻醉藥品
    、酒類或其他相類之物，不能安全駕駛動力交通工具而駕駛
    罪之規定，業經修正於97年1 月2 日公布而於97年1 月4日
    施行。修正前刑法第185 條之3 規定：「服用毒品、麻醉藥
    品、酒類或其他相類之物，不能安全駕駛動力交通工具而駕
    駛者，處1 年以下有期徒刑、拘役或3 萬元以下罰金。」；
    修正後刑法第185 條之3 規定：「服用毒品、麻醉藥品、酒
    類或其他相類之物，不能安全駕駛動力交通工具而駕駛者，
    處1 年以下有期徒刑、拘役或科或併科15萬元以下罰金。」
    ，經比較新舊法之規定，本罪就法定刑有期徒刑、拘役部分
    之刑種及刑度均未修正，惟新法於量處1 年以下有期徒刑或
    拘役時，得予併科罰金，且得科或併科之罰金刑最高度刑亦
    自新臺幣9 萬元，提高至新臺幣15萬元（查修正前本條規定
    ，係於88年4 月21日修正公布，另按「中華民國94年1 月7
    日刑法修正施行後，刑法分則編所定罰金之貨幣單位為新臺
    幣。」、「但72年6 月26日至94年1 月7 日新增或修正之條
    文，就其所定數額提高為3 倍。」，刑法施行法第1 條之1
    第1 項、第2 項但書分別定有明文，是修正前本條罰金刑之
    規定，應適用刑法施行法第1 條之1 第1 項、第2 項但書之
    規定，就所定罰金數額提高3 倍，即提高為新臺幣9 萬元。
    另查修正後本條規定，係於97年1 月2 日公布，而無刑法施
    行法第1 條之1 第2 項提高罰金數額規定之適用，是依刑法
    施行法第1 條之1 第1 項之規定，「中華民國94年1 月7 日
    刑法修正施行後，刑法分則編所定罰金之貨幣單位為新臺幣
    。」之規定，修正後本條所定罰金數額，即為新臺幣15萬元
    ），法律已有變更。比較修正前、後之規定，修正後之規定
    顯非較修正前之規定對被告有利，是參酌刑法第2 條第1項
    前、後段規定之「從舊從輕」原則，本案被告應適用行為時
    即修正前刑法第185 條之3 之規定，合先敘明。
三、核被告所為，分別係犯修正前刑法第185 條之3 之服用酒類
    不能安全駕駛動力交通工具而駕駛罪及刑法第276 條第1 項
    之過失致人於死罪、刑法第284 條第1 項前段之過失傷害罪
    。被告以一過失肇事行為，致被害人王碧龍、陳容死亡，乙
    ○○、甲○○受傷，為想像競合犯，依刑法第55條之規定，
    應從一重之過失致死罪論處。被告所犯上揭服用酒類不能安
    全駕駛動力交通工具而駕駛罪與過失致死罪，罪名互殊，應
    予分論併罰。又被告為汽車駕駛人無照駕駛且酒醉駕車，因
    而致被害人等死亡、受傷，應依道路交通管理處罰條例第86
    條第1 項規定，就其所犯過失致死罪部分，加重其刑。另被
    告於車禍發生後，於職司偵查機關未發覺其過失致死犯罪之
    前，即向前往處理之桃園縣政府警察局交通隊大溪小隊警員
    承認為肇事人，接受裁判，有桃園縣政府警察局道路交通事
    故肇事人自首情形紀錄表1 份在卷可考，是其係對於未發覺
    之過失致死罪自首而受裁判，爰依刑法第62條之規定減輕其
    刑。被告就過失致死罪部分，同時有刑之加重及減輕事由，
    依法應先加後減之。爰審酌被告輕忽交通安全之犯罪動機，
    無照駕駛且酒後駕車致釀本件事故，惟坦認犯行態度尚佳，
    頗具悔悟，並業與告訴人即被害人乙○○、甲○○及被害人
    王碧龍之家屬達成民事和解，有和解書3 份在卷可稽，惟迄
    未與被害人陳容之家屬達成和解，兼衡被告之智識程度、生
    活狀況、犯罪情節等一切情狀，分別量處如主文所示之刑，
    並定其應執行之刑。
據上論斷，應依刑事訴訟法第273條之1 第1 項、第299條第1 項
前段，修正前刑法第185 條之3 ，刑法第2 條第1 項前段、第27
6 條第1 項、第284 條第1 項前段、第55條、第62條前段、第51
條第5 款，道路交通管理處罰條例第86條第1 項，刑法施行法第
1 條之1 第1 項、第2 項，判決如主文。
本案經檢察官丁俊成到庭執行職務。
中    華    民    國    97    年    12    月    26    日
                      刑事庭  法  官  林靜梅
以上正本證明與原本無異。
如不服本判決，應於判決送達後10日內向本院提出上訴狀（應附
繕本），其未敘述上訴理由者，應於上訴期間屆滿後20日內補提
理由書狀於本院，上訴於臺灣高等法院。
                              書記官  林韡婷
中    華    民    國    97    年    12    月    26    日
附錄論罪科刑法條：
中華民國刑法第185條之3
服用毒品、麻醉藥品、酒類或其他相類之物，不能安全駕駛動力
交通工具而駕駛者，處1 年以下有期徒刑、拘役或科或併科15萬
元以下罰金。
中華民國刑法第276條第1項
因過失致人於死者，處2 年以下有期徒刑、拘役或2 千元以下罰
金。
刑法第284條第1項
因過失傷害人者，處6 月以下有期徒刑、拘役或5 百元以下罰金
，致重傷者，處1 年以下有期徒刑、拘役或5 百元以下罰金。


司法院資訊處製作；財團法人民間司法改革基金會備份。
